臺灣高雄地方法院刑事判決　　　　　　　 94年度易字第149號
公　訴　人　臺灣高雄地方法院檢察署檢察官
被　　　告　甲○○　男　49歲.
上列被告因家暴傷害罪案件，經檢察官提起公訴（93年度偵字第
25409 號），本院判決如下：
    主  文
甲○○傷害人之身體，累犯，處有期徒刑捌月。於刑之執行完畢
或赦免後，令入相當處所施以禁戒貳月。
    事  實
一、甲○○於92年間曾因公共危險案件，經臺灣彰化地方法院以
    91年度易字第1061號判處有期徒刑3 月，於92年9 月29日執
    行完畢。詎其仍不知悔改，明知其係乙○○之胞兄，二人間
    具有家庭暴力防治法第3 條第4 款所定之家庭成員關係，甲○○於93年12月18日16時許，酒後返回其位於高雄市○鎮區
    ○○街14號住處時，即與乙○○發生口角，甲○○竟起傷害
    之犯意，在與乙○○互相拉扯推擠後，即自廚房內取出刀子
    1 把，朝乙○○頭肩部揮砍2 次，乙○○閃避奪刀時，第1
    刀砍至乙○○左肩，第2 刀出手後乙○○以左手臂阻擋，致
    乙○○受有左側腕部背面割傷（約7 ×0.1 公分）、左肩部
    殘部割傷（2 ×0.1 公分）之傷害，嗣經2 人母親丙○○上
    前制止，乙○○奪下甲○○手上之刀子始罷手，並報警處理
    查悉上情，扣得犯罪用之刀子1 把。
二、案經乙○○訴由高雄市政府警察局前鎮分局報請偵查起訴。
    理  由
一、按「被告以外之人於審判外向法官所為之陳述，得為證據。
    被告以外之人於偵查中向檢察官所為之陳述，除顯有不可信
    之情況者外，得為證據。」、「被告以外之人於審判外之陳
    述，雖不符前四條之規定，而經當事人於審判程序同意作為
    證據，法院審酌該言詞陳述或書面陳述作成時之情況，認為
    適當者，亦得為證據。當事人於法院調查證據時，知有第
    159 條第1 項不得為證據之情形，而未於言詞辯論終結前聲
    明異議者，視為有前項之同意。」刑事訴訟法第159 條之1
    、之5 分別定有明文。本件告訴人乙○○於警詢、偵查中之
    指述及卷附上開邱綜合醫院驗傷診斷書，被告於審判程序中
    對該等部分之證據能力並不爭執，且核該等證據之作成情形
    ，均無顯不可信之情況，依前揭規定，應有證據能力，合先
    敘明。
二、訊據被告甲○○固不否認酒後於前揭時地與告訴人乙○○發
    生肢體衝突有互毆情事，惟堅決否認有持刀砍傷告訴人之情
    ，辯稱：伊當時喝醉酒，雖意圖拿刀子，但為母親所阻止，
    告訴人的傷勢因係不慎跌倒擦撞廚房流理台所致云云。惟查
    ：
（一）右揭犯罪事實，業據告訴人乙○○於警訊及偵查中陳述：
      當時被告楊春持刀第1 刀砍向伊頭部，但被伊轉身閃避砍
      至左肩部，第2 刀砍出後被伊以左手擋下等行為經過綦詳
      。又核告訴人所受前開傷勢，經診斷結果，研判致傷原因
      及其兇器種類，係銳器傷，而受傷部位及傷勢在左肩部有
      縱向淺層割傷2 ×0.1 公分，在左側腕部背面（手臂）有
      水平方向割傷約7 ×0.1 公分，有93年12月18日邱綜合醫
      院驗傷診斷書乙紙附卷可資佐證（見警卷第10頁），觀諸
      告訴人診斷書上所載傷勢，核與告訴人指述被告揮砍動作
      、中刀受傷部位相符，即被告係以右手持刀迎面向告訴人
      由上往下揮砍動作，經告訴人先行閃避砍至左肩部，接著
      告訴人揚起左手臂阻擋奪刀，致使告訴人受有左肩部縱向
      割傷及左手臂水平之割傷，所造成的傷口形式（銳器傷）
      及方向（左肩縱向傷、左臂水平傷）均相符合一致，並有
      扣案之刀子1 把為佐，就此應認告訴人指述被告持刀致受
      有傷害情節為真實。
（二）證人即被告與告訴人之母丙○○雖於本院審理到庭證稱：
      被告與告訴人發生衝突時，伊均在房間中，並未出門查看
      ，並不知2 人打架，亦不知被告持刀攻擊告訴人云云，惟
      查證人於警詢中供述當時有勸阻被告與告訴人吵架，被告
      不聽勸阻持刀砍傷告訴人數刀等語明確，證人於警詢與本
      院審理時供述顯有前後陳述不符之情形，然觀被告於警詢
      、偵查及本院審理中皆陳稱：其當時意圖拿取刀子時，為
      其母及時攔阻而未果等語，可認證人丙○○應有在場目睹
      事發經過，其於事後在本院審理所證述之詞應係基於迴護
      其子之情，而希望其子不致身陷囹圄中，因而為相違之供
      述甚明，揆諸前開說明，證人本院證述，尚不足採信。又
      其於警詢所述當日事發經過，記憶較為深刻，且較未受事
      後外來壓力，客觀上應具有較可信之特別情形，且亦為證
      明犯罪事實存否所必要，依刑事訴訟法第159 條之2 規定
      ，其於警詢中所述證言自有證據能力。綜上，自應以其於
      警詢筆錄內容較可採信，益認被告持刀砍傷告訴人乙節甚
      明。
（三）至被告就告訴人所受銳器傷乙節，先於偵查中供稱不知情
      （偵查卷第23頁），於本院準備程序及審理中復改稱係告
      訴人自己擦撞廚房白鐵流理台割傷所致云云，惟以一般家
      用流理台高度與人體肩、臂部相對高度距離應有明顯落差
      ，又以流理台廚具形狀，應不致於造成告訴人診斷書所載
      身體部位及方向之銳器割傷傷勢，是被告所辯顯與常情有
      違，應不足採信。綜上，本件被告罪證明確，應依法論科
      。
三、按家庭暴力者，謂家庭成員間實施身體或精神上不法侵害之
    行為，又家庭暴力罪者，謂家庭成員間故意實施家庭暴力行
    為而成立其他法律所規定之犯罪，家庭暴力防治法第2 條第
    1 項、第2 項著有明文。查被告甲○○與告訴人乙○○為兄
    弟，係家庭暴力防制法第3 條第4 款所定之家庭成員，故核
    被告甲○○所為，係犯刑法第277 條第1 項之傷害罪。甲○○前於92年間曾因公共危險案件，經臺灣彰化地方法院以91
    年度易字第1061號判處有期徒刑3 月，於92年9 月29日執行
    完畢乙節，有臺灣高等法院被告全國前案紀錄表1 份在卷可
    佐，其受有期徒刑之執行完畢，五年內再犯有期徒刑以上之
    罪，為累犯，應依刑法第47條之規定，加重其刑。爰審酌被
    告與告訴人間係兄弟關係，卻於酒後意氣用事，即持刀砍傷
    告訴人，致告訴人所受二處割傷傷勢，須診療1 週之情，有
    前開診斷書為佐，又犯後仍執詞否認犯行，態度非佳，另其
    前已屢次酒後對丙○○、楊一郎及吳清賢等人暴行相向，或
    於住處內為毀損家具行為，分經科刑判決確定或撤回告訴而
    受不受理判決、不起訴處分，亦有前開前案紀錄表及卷附本
    院93年度簡字第6276號判決、93年度易字第3896號判決及臺
    灣高雄地方法院檢察署檢察官91年度調偵字第113 號不起訴
    處分書等可資佐證，又於酒後再犯本件罪刑，顯未知悔悟等
    一切情狀，量處如主文所示之刑。
四、按因酗酒而犯罪者，得於刑之執行完畢或赦免後，令入相當
    處所，施以禁戒，前項處分期間為3 個月以下，刑法第89條
    第1 項、第2 項分別定有明文。查本案被告犯本件傷害肇因
    ，乃因酒醉逞忿所為，為被告所不否認，又其亦供稱：酒後
    受刺激脾氣就會暴躁等語（本院94年1 月28日訊問筆錄），
    佐以被告另有上揭傷害、毀損等前案，均係酒後情緒失控所
    致，顯見被告有酒後鬧事之惡性慣習，為防止類此酒後暴行
    再度發生，影響家庭及街坊鄰里安寧，應有必要使被告接受
    戒酒之規律治療等情，爰依刑法第89條第1 項、第2 項之規
    定，宣告被告應於刑之執行完畢或赦免後，令入相當處所施
    以禁戒保安處分，其期間為2 月，期以徹底戒除酒癮，防免
    類似事件再生。
據上論斷，應依刑事訴訟法第299 條第1 項前段、刑法第277 條
第1 項、第47條、第89條第1 項、第2 項，罰金罰鍰提高標準條
例第1 條前段、第2 條，判決如主文。
中　　華　　民　　國　　94　　年　　4 　　月　　22　　日
                  刑事第十四庭 審判長法  官 陳銘珠
                                     法　官 紀凱峰
                                     法  官 林瑋桓
以上正本證明與原本無異。
如不服本判決，應於判決送達後10日內，向本院提出上訴狀。
                                書記官  謝群育
中　　華　　民　　國　　94　　年　　4 　　月　　22　　日
附錄本件論罪科刑法條：
刑法第277條第1項
傷害人之身體或健康者，處 3 年以下有期徒刑、拘役或 1 千元
以下罰金。
